【裁判字號】    95,訴,216
【裁判日期】    950707
【裁判案由】    回復原狀
【裁判全文】
臺灣彰化地方法院民事判決  95年度訴字第216號
原      告  宇宙環保企業股份有限公司
法定代理人  丙○○
訴訟代理人  張良銘律師
複 代理 人  乙○○
被      告  丁○○○
訴訟代理人  甲○○
上列當事人間請求回復原狀事件，本院於民國95年6月28日言詞
辯論終結，判決如下：
    主      文
被告應給付原告新台幣佰陸拾萬捌仟玖佰拾壹元，及如附
表所示之利息。
訴訟費用由被告負擔。
本判決第一項於原告以新台幣壹佰貳拾壹萬貳仟玖佰柒拾柒元為
被告供擔保後，得假執行；但被告如於執行標的物拍定、變賣或
物之交付前，以新台幣佰陸拾萬捌仟玖佰拾壹元為原告預
供擔保，得免為假執行。
    事實及理由
一、原告主張：
  (一)兩造於民國81年3月26日訂立不動產買賣契約（以下簡稱系
    爭買賣契約），由原告向被告購買被告所有坐落彰化縣芳苑
    鄉○○段5-1229地號、面積8,900平方公尺、應有部分萬分
    之7145之土地（以下簡稱系爭土地），並約定買賣價金為新
    台幣（下同）370萬元。
  (二)原告自訂約日起至81年5月31日止，陸續以現金或支票支付
    被告價金合計362萬元，並代被告繳納系爭土地84年度、85
    年度、86年度、87年度地價稅款合計18,931元。
  (三)因被告於訂約後未將系爭土地所有權移轉登記予原告，原告
    乃於95年2月14日以郵局存證信函，催告被告應於收受存證
    信函後10日內，將系爭土地所有權移轉登記予原告，惟未獲
    被告置理。
  (四)被告既已給付遲延，爰以本件起訴狀繕本送達被告，作為解
    除系爭買賣契約之意思表示，並依民法第259條規定，請求
    被告返還已收受之價金362萬元，及加付自受領時起按法定
    利率計算之利息。
  (五)系爭買賣契約既經解除，則原告代被告繳納地價稅18,931元
    ，被告應係無法律上之原因而受利益，爰依不當得利之法律
    關係，請求被告給付18,931元，及自起訴狀繕本送達被告之
    翌日起至清償日止，按年息百分之5計算之利息，並陳明願
    供擔保，請准宣告假執行等語。
二、被告辯稱：
  (一)兩造確有訂立系爭買賣契約，且被告已收到原告交付362萬
    元之價金。
  (二)系爭土地預定作為醫療廢棄物之掩埋場地，因遭附近居民抗
    爭，嗣後始未辦理所有權移轉登記等語。
三、兩造不爭執之事項：
  (一)兩造於81年3月26日訂立系爭買賣契約，由原告向被告購買
    系爭土地，並約定買賣價金為370萬元。
  (二)原告自訂約日起至81年5月31日止，陸續以現金或支票支付
    被告價金合計362萬元，並代被告繳納系爭土地84年度、85
    年度、86年度、87年度地價稅款合計18,931元。
  (三)原告已於95年2月14日以郵局存證信函，催告被告應於收到
    存證信函後10日內，將系爭土地所有權移轉登記予原告，被
    告至遲已於同年月17日前已收到該存證信函，惟未獲被告置
    理。
四、原告主張已支付買賣價金362萬元予被告，並代被告繳納系
    爭土地之地價稅款18,931元，並於95年2月14日以郵局存證
    信函，催告被告應於收到存證信函後10日內，將系爭土地所
    有權移轉登記予原告，惟未獲被告置理等語，已如前述，是
    以本件爭點之所在，乃在於原告是否已合法解除系爭買賣契
    約？若已合法解除者，則原告自得請求被告返還買賣價金及
    代繳之地價稅款。
五、按「給付無確定期限者，債務人於債權人得請求給付時，經
    其催告而未為給付，自受催告時起，負遲延責任。‧‧‧前
    項催告定有期限者，債務人自期限屆滿時起負遲延責任。」
    、「契約當事人之一方遲延給付者，他方當事人得定相當期
    限，催告其履行，如於期限內不履行時，得解除其契約。」
    ，民法第229條第2項、第3項及第254條分別定有明文。經查
    ：系爭買賣契約關於系爭土地所有權應於何時移轉登記乙節
    ，並未約定，自屬無確定期限之給付，則原告已於95年2月1
     4日以郵局存證信函，催告被告應於收到存證信函後10日內
    ，將系爭土地所有權移轉登記予原告，被告至遲已於同年月
    17日前已收到該存證信函，惟被告仍未於期限內履行，已如
    前述，是原告以本件起訴狀繕本送達被告，作為解除系爭買
    賣契約之意思表示，核與前開規定，應無不合。
六、次按「契約解除時，當事人雙方回復原狀之義務，除法律另
    有規定或契約另有訂定外，依下列之規定：(一)由他方所受領
    之給付物，應返還之。(二)受領之給付為金錢者，應附加自受
    領時起之利息償還之。」、「無法律上之原因而受利益，致
    他人受損害者，應返還其利益。雖有法律上之原因，而其後
    已不存在者，亦同。」，民法第259條第1款、第2款及第179
    條分別定有明文。經查：系爭買賣契約既經合法解除，依前
    開規定，被告自應返還其收受之買賣價金362萬元予原告，
    且原告代被告繳納之地價稅款18,931元，被告因而免繳納該
    地價稅款之利益，其法律上之原因已不存在，則原告本於前
    開規定即回復原狀及不當得利等法律關係，請求被告給付
    3,638,931元（計算式：3,620,000＋18,931＝3,638,931）
    ，及如附表所示之利息，為有理由，應予准許。
七、原告陳明願供擔保聲請宣告假執行，經核於法並無不合，爰
    酌定相當之擔保額宣告之，並依職權宣告被告預供擔保，而
    免為假執行。
八、本件判決之基礎已臻明確，兩造其餘攻擊防禦方法及舉證，
    於判決之結果並無影響，自毋庸一一論列，附此敘明。
九、訴訟費用之依據：民事訴訟法第78條。
中    華    民    國    95    年    7    月     7     日
                  民事第一庭    法      官  陳正禧
上正本證明以原本無異。
如對判決上訴，應於判決送達後20日內向本院提出上訴狀。
                                法院書記官  王宣雄
中    華    民    國    95    年    7     月    7     日
┌──────────────────────────┐
│臺灣彰化地方法院95年度訴字第216號回復原狀事件附表   │
├──┬───────┬─────────┬─────┤
│編號│本金（新台幣）│利息              │備註      │
├──┼───────┼─────────┼─────┤
│1   │362萬元       │自民國81年6月1日起│買賣價金  │
│    │              │至清償日止，按年息│          │
│    │              │百分之5計算之利息 │          │
├──┼───────┼─────────┼─────┤
│2   │18,931元      │自民國95年4月2日起│地價稅款  │
│    │              │至清償日止，按年息│          │
│    │              │百分之5計算之利息 │          │
├──┼───────┼─────────┴─────┤
└──┴───────┴───────────────┘
│合計│3,638,931元   │                              │


司法院資訊處製作；財團法人民間司法改革基金會備份。
